【裁判字號】    99,聲,1063
【裁判日期】    991223
【裁判案由】    聲請撤銷處分
【裁判全文】
臺灣苗栗地方法院刑事裁定              99年度聲字第1063號
聲  請  人
即  被  告  賴志暐
選任辯護人  劉雅榛律師
上列聲請人即被告因違反毒品危害防制條例案件（99年度訴字第
691 號），不服本院受命法官於中華民國99年12月10日所為羈押
之處分，聲請撤銷羈押，本院裁定如下：
    主  文
聲請駁回。
    理  由
一、聲請意旨如附件之刑事抗告狀所載。
二、按對於審判長、受命法官、受託法官所為關於羈押之處分有
    不服者，受處分人得聲請其所屬法院撤銷或變更之；該項聲
    請期間為5 日，自為處分之日起算，其為送達者，自送達後
    起算，刑事訴訟法第416 條第1 項第1 款、第3 項定有明文
    。復按抗告法院認為抗告無理由者，應以裁定駁回之，該條
    規定於依第416 條聲請撤銷審判長、受命法官、受託法官所
    為之各項處分時，亦有所準用，同法第412 條、第416 條第
    4 項亦規定甚明。又得為撤銷或變更之聲請而誤為抗告者，
    視為已有聲請，同法第418 條第2 項後段亦有明文。查本件
    羈押係由本院承審合議庭受命法官在案件經檢察官起訴後，
    於民國99年12月10日經訊問被告賴志暐後所為，核係受命法
    官所為之羈押處分，本應以聲請撤銷或變更為不服該處分之
    救濟方法（即一般所謂「準抗告」），被告賴志暐於救濟期
    間內委由辯護人具狀表明抗告之旨，惟係誤聲請撤銷或變更
    為抗告，揆諸上開說明，應視為已有撤銷或變更原處分之聲
    請，核先敘明。
三、再按羈押被告之目的，其本質在於確保訴訟程序得以順利進
    行、或為確保證據之存在與真實、或為確保嗣後刑罰之執行
    ，而對被告所實施剝奪其人身自由之強制處分。被告有無羈
    押之必要，法院僅須審查被告犯罪嫌疑是否重大、有無羈押
    原因、以及有無賴羈押以保全偵審或執行之必要，由法院就
    具體個案情節予以斟酌決定，如就客觀情事觀察，法院許可
    羈押之裁定或延長羈押之裁定，在目的與手段間之衡量並無
    明顯違反比例原則情形，即無違法或不當可言。另執行羈押
    後有無繼續之必要，仍許由法院斟酌訴訟進行程度及其他一
    切情事而為認定（最高法院46年台抗字第6 號判例參照），
    此乃法律所賦予法院之職權。至於被告實際是否成立犯罪，
    乃本案審判程序時實體上應予判斷之問題，並非法院裁定是
    否羈押或應否准許具保停止羈押之審查要件。
四、經查，本件被告賴志暐因毒品案件，經臺灣苗栗地方法院檢
    察署檢察官向本院提起公訴（本院99年度訴字第691 號），
    經承審合議庭受命法官於99年12月10日訊問被告後，認被告
    雖否認有起訴書所載之販賣安非他命犯行，惟據證人彭玟諺
    在偵查中證述其有向被告購買1 萬元、4 公克之安非他命等
    語明確，並與被告及彭玟諺間之通訊監察譯文相符，因而以
    被告賴志暐涉犯販賣第二級毒品罪嫌重大，所涉犯行為最輕
    本刑5 年以上有期徒刑之罪，且因證人彭玟諺於偵查中表示
    與被告賴志暐對質會有壓力，倘被告賴志暐在外，有相當理
    由足認會與證人彭玟諺勾串，進而影響審理程序中交互詰問
    之進行，非予羈押顯難進行審判，爰依刑事訴訟法第101 條
    第1 項第3 款之規定，於同日羈押被告賴志暐在案。
五、被告賴志暐委由辯護人聲請撤銷羈押之處分，雖堅稱其無販
    賣安非他命之犯行，且其係經起訴1 個多月後，方進苗栗看
    守所進行觀察勒戒，如欲串證，早已完成，不可能於審理時
    才為串證；且本院亦可引用證人彭玟諺在偵查中之證述而為
    審判，以串證為由羈押被告賴志暐並無必要及實益；又如被
    告有串證之可能，應對同案被告彭玟諺一併羈押，方可避免
    串證，僅羈押被告賴志暐有違公平及比例原則；另被告之父
    親因中風甫出院回家，需人照顧，家中僅有母親1 人，生活
    難以負荷云云。惟查：被告賴志暐所涉犯行，依證人彭玟諺
    偵查中之證述（見99年度偵字第3504號卷第73頁、第122 至
    124 頁），及證人彭玟諺與被告賴志暐通話（共2 次）之監
    察譯文（見99年度偵字第3934號卷第42、43頁）顯示：1.第
    1 通：彭玟諺稱：「你現幫我調1 萬元」、「幫我調東西阿
    」等語，被告回以：「喔好拉」、「我問看看」等語，彭玟
    諺又問：「1 萬元多少克」，被告回以：「我問看看」；2.
    第2 通：彭玟諺問：「多少克」、「多少嘛」等語，被告回
    以：「他現在馬上回去」、「電話怎麼問這種的喔」等語，
    彭玟諺稱：「好拉我等一下再回去」，被告復確認：「你確
    定後」，彭玟諺稱：「嘿拉」，被告回以：「喔」等內容。
    可知被告與彭玟諺於電話中已具體談及調「東西」之金額為
    1 萬元，且被告並承諾會幫彭玟諺調「東西」，又被告亦知
    悉其2 人之談話內容不宜在電話中談論過於露骨，此等情況
    顯符合毒品交易者多於電話中以簡短、隱晦之用語談及有關
    毒品種類、金額及雙方見面等毒品交易相關事宜，俾利毒品
    交易順利進行，並避免留下證據之情形，堪認被告涉犯毒品
    危害防制條例第4 條第2 項販賣第二級毒品罪（屬最輕本刑
    為5 年以上有期徒刑之重罪）之犯罪嫌疑重大。參諸被告所
    涉前開罪名，其與證人彭玟諺間具有對向關係，被告既與證
    人彭玟諺為不同之供述，且尚請求於審判程序中詰問證人彭
    玟諺，則本案顯須藉由證人彭玟諺之證述、對質，始得詳為
    釐清、發見真實。況我國現行刑事訴訟制度係併採「傳聞法
    則」及「交互詰問」制度，非謂證人已於偵查中具結作證，
    即可忽視審判中交互詰問程序之重要性。是以，被告與證人
    彭玟諺間之供述既有不一致，證人彭玟諺復於偵查中表示：
    伊跟被告是同學也是朋友，1 人家住斜坡上面、1 人住在斜
    坡下面，伊跟被告對質有壓力等語（見99年度偵字第3504號
    卷第73、124 頁），故倘任令被告於本案審理期間交保在外
    ，被告自可隨時前往證人彭玟諺住處，則其為求有利於其之
    判決，實有向彭玟諺施以人情壓力或勾串之高度可能，進而
    使真實之發見產生障礙。故為期證人證詞不受污染及確保訴
    訟程序之順利進行，本件實有羈押被告之必要，且無從以具
    保、責付或限制住居之手段代替之。況被告既有勾串證人之
    高度可能，則其會於何時前往串證或影響證人，顯非本院能
    夠預期，自難以被告曾經在外，如欲串證早已完成云云，反
    推本件無羈押被告之必要。又被告既有前開羈押之原因及必
    要，則本案承審合議庭受命法官之羈押處分即無違法或不當
    ，且共同被告是否均有羈押之原因及必要，本應依各該情節
    分別認定，證人即共同被告彭玟諺既已坦承其自身所涉犯行
    ，實無主動勾串被告賴志暐之動機，辯護人以受命法官未一
    併羈押彭玟諺，有違公平、比例原則為由，聲請撤銷羈押，
    顯屬牽強附會而無理由。至被告之家庭生活現況如何，並非
    判斷是否羈押被告或應否准許具保停止羈押之範疇，亦不影
    響被告受羈押之原因及必要，附此敘明。
六、綜上所述，原處分認被告有刑事訴訟法第101 條第1 項第3
    款之羈押原因，並認有羈押之必要，而為羈押被告之處分，
    核無違誤。從而，被告委由辯護人向本院提出撤銷羈押之聲
    請，為無理由，應予駁回。
七、末按，法院依刑事訴訟法第416 之聲請所為裁定，不得抗告
    ，同法第418 條第1 項前段規定甚明，是本裁定依法不得抗
    告（詳見釋字第639 號解釋意旨、最高法院94年度台抗字第
    153 號刑事裁定意旨參照），併此敘明。
八、依刑事訴訟法第416條第4項、第412條，裁定如主文。
中    華    民    國    99    年    12    月    23    日
                  刑事第三庭  審判長法  官  柳章峰
                                    法  官  許蓓雯
                                    法  官  顏苾涵
以上正本與原本無異
不得抗告。
中    華    民    國    99    年    12    月    23    日
                                    書記官  涂村宇

司法院資訊處製作；財團法人民間司法改革基金會備份。
